# 请教陈版，关于前期一次收取的能源分成确认问题

提问人：wfthm 时间：2019-12-21 08:05:11
陈版，您好
现有一节能服务公司－乙公司与客户－甲方签订能源管理服务，该项目由乙公司施工建造供热设备（归乙公司所有）并后期进行供热服务。供热设备建设完成后，乙公司一次收取甲方的节能分享费 500 万元，后续供热期间按平方收取热力费。
供热设备确认为乙公司的固定资产。请问该 500 万是否收取时确认收入，若是不确认收入，如何处理？

回答人：chenyiwei
请参考：《瑞华研究 2010 ～ 2016 汇编》之 “问题 4-2-19（合同能源管理的会计处理）”。首先注意确定会计处理模式是租赁还是 BOT，对租赁模式要注意区分是经营租赁还是融资租赁（根据节能设备所有权上主要风险和报酬的转移情况）；对 BOT模式则将该 500 万元作为金融资产（建造价款的部分收回），剩余部分确认为无形资产。
关键要注意：该 500 万元固定金额款项能否保证乙方对节能设施的建造成本的回收，以及后续运营期内节能效益分成款的金额预计波动性有多大。

提问人：wfthm 时间：2019-12-22 08:05:12
上次的比较粗略，我又详细写了一下，请陈老师再看一看
甲方：用能单位
乙方：节能服务公司
一、设备工程不移交
1 、甲方（房地产公司）与乙方签订供能服务协议，乙方为甲方提供 10 万平方米的供暖服务，服务期限为 25 年，由乙方施工并建成地源热泵设备工程负责给甲方供暖，该地源设备工程所有权归乙方所有，运营结束后，设备工程不移交。该设备工程（发包给关联方）总投资额约为 700 万元，根据当地政府规定的《供热管理办法》，供热接口费 50 元/平方米，项目建成后，乙方收取甲方 500 万元的一次性节能分享费。
我的理解与处理：该合同虽然订立的是合同能源报务协议，但收取的 500万实质与热力企业的入网费相似，根据瑞华研究问题 2-1-57（供热企业收取的一次性入网费确认收入的问题）所写：在确定后续供热的价格时，将管网折旧也计入了供热成本中，即依靠后续的供热收费也可以收回管网设施投资的成本，并可使供热企业获取合理的收益；并且入网费是按照政府核定的统一标准向所有入网供热用户收取的，不考虑实际为该特定用户接网发生的工程成本，则该笔入网费并无对应的资产提供，仅仅是提供连接服务的对价，符合 “申请入会费和会员费只允许取得会籍，所有其他服务或商品都要另行收费” 的条件，在已完成用户与供热管网的连接，相应收费权利确立，应收金额能够可靠计量，且款项的可收回性不存在重大不确定性时一次性确认收入。
在合同规定的收取 500 时点，帐务处理（暂不考虑税金）：借：应收帐款 500 贷：收入 500
2 、该设备工程乙方负责运营并进行后续的供热服务管理，后续供热期间按平方收取的取暖费可以回收后续运营成本（包括资产折旧费）
我们的帐务处理：地源设备工程确认为公司的固定资产。
供热期间，按收取的取暖费确认收入，相关运营成本确认费用成本，乙方的设备资产按资产使用年限计提折旧费。
请问陈老师，以上帐务处理是否正确？若不正确，如何处理？
二、设备移交
相关情况与上例基本相同，只是设备工程运营 18 年后移交用能单位。后续供热期间按平方收取的取暖费可以回收后续运营成本（包括资产摊销费）
1 、 收到 500 万一次性节能分享费，是否与上例一样，单体报表一次性确认收入？
因该工程是发包给全子公司施工，还是在合并报表确认建造合同收入？
2 、按 BOT业务模式处理：相关设备资产按建造过程中支付的工程价款等合同规定，确认为无形资产，按 18 年摊销
日常用营帐务处理：
借：银行存款
贷：主营业务收入
相关成本支出：
借：主营业务成本
贷：应付账款等
无形资产摊销：
借：管理费用等
贷：无形资产

回答人：chenyiwei
该 500 万建议冲减固定资产成本处理，不建议立即确认为收入，也可以作为递延收益在固定资产折旧年限内摊销，作为对折旧的调整。考虑到新收入准则即将实施，不建议再参考此前规定。